臺灣高等法院交通事件裁定　　　　　　　　　　　　九十三年度交抗字第六六六號
　　抗　告　人
　　即受處分人　甲○○
右抗告人因違反道路交通管理處罰條例案件，不服臺灣臺北地方法院，中華民國九十
三年七月二十三日所為裁定（九十三年度交聲字第五一八號），提起抗告，本院裁定
如左：
    主  文
原裁定撤銷，發回臺灣臺北地方法院。
    理  由
一、原審裁定意旨略以：
    (一)按汽車駕駛人於行駛道路時，使用手持式行動電話進行撥接或通話者，處新臺
      幣（下同）三千元罰鍰，道路交通管理處罰條例第三十一條之一第一項定有明
      文。
    (二)本件異議人即受處分人甲○○於民國九十三年四月三十日上午九時四十分許，
      駕駛車號七Ｄ︱六０一號營業用小客車，行經國道一號南下十公里處時，使用
      手持式行動電話進行撥接，適為經過該處之國道公路警察局第一警察隊員警黃
      俊銘、蘇坤利發現，除將受處分人攔停外，並以受處分人有違反前揭道路交通
      管理處罰條例第三十一條之一第一項規定之行為掣單舉發，嗣受處分人於舉發
      通知單上所載應到案日期前向原處分機關提出申訴，經原處分機關請舉發單位
      即國道公路警察局第一警察隊調查結果，仍認受處分人有前開違規行為，原處
      分機關乃依前揭道路交通管理處罰條例第三十一條之一第一項及違反道路交通
      管理事件統一裁罰基準表之規定於九十三年六月十日裁處受處分人罰鍰三千元
      。
    (三)訊據受處分人固不否認有於前開時地駕駛前述車號汽車為警攔停開單告發之事
      實，惟矢口否認有於行駛道路時，使用手持式行動電話進行撥接之違規行為，
      辯稱：警員於攔查時，並無表示違規事實，只說要檢查駕照及行照，伊交付駕
      行照後，該警員馬上說車上無免持聽筒設備，指伊有於行駛中使用手機之違規
      行為，惟伊之手機當日已停機停用，不可能撥接，當時伊請求調通聯紀錄，並
      表明當時日期及時間，爰請求調取當日伊持用之0000000000號門號
      通聯紀錄，並與警員對質云云。
    (四)經查：
      1.受處分人確有於前述時地駕駛前述車號汽車，而使用手持式行動電話進行撥
        接之違規事實，業據證人即開單告發受處分人之警員黃俊銘、蘇坤利於本院
        九十三年七月十二日調查時，以具結擔保其證言之真實性並在負擔偽證罪之
        心理處罰狀態下作證，(1)證人黃俊銘證稱：我當天是駕駛警車，行經收費站
        ，發現受處分人行速有點慢而且有點偏，所以我就駕車到他旁邊看受處分人
        在做什麼，結果我看到他將手機放在耳朵旁邊，有講電話的動作，之後我就
        把受處分人攔停下來，由蘇坤利警員下車看受處分人的證件，當時我並沒有
        下車等語在卷。(2)另證人蘇坤利亦結證：我當時是坐黃俊銘的右邊，發現情
        形如同黃俊銘所述，我下車後，受處分人停靠高速公路外側路肩，我到他旁
        邊要求看證件，告知他的違規事實，我跟他說行駛中不能使用行動電話，受
        處分人一開始沈默不語，我就跟他說要開單舉發，並把證件交給黃俊銘，受
        處分人就下車開始否認他有使用行動電話的違規事實，受處分人一直強調他
        沒有使用行動電話：：，法規規定，只要有撥接或通話行為之一，就可以舉
        發，我們二人都有看到他手持行動電話放在左耳朵旁邊，我是在行駛中，還
        沒有攔停前看到受處分人持用行動電話，他發現我們攔停，就把手機放下，
        確實有在攔檢過程中看到手機，但並未檢視受處分人的門號：：，我有先告
        知他違規事實才看證件，錄音原因是受處分人態度比較激動，我們才錄音以
        自保，受處分人當時確實有說出一個行動電話號碼，而且說他只是拿手機起
        來看一看而已等語明確（當日訊問筆錄參照）。
      2.按證人黃俊銘、蘇坤利乃為原處分機關所認定受處分人有前開違規行為之原
        證人，其並到庭在本院法官面前以言詞證述本件訴訟上之待證事實︱即受處
        分人有前開違規事實，本院由其上開證詞已得有受處分人確有上開違規行為
        之心證，且於本件卷存證據資料內並無任何積極證據足以證明證人黃俊銘、
        蘇坤利上開證詞係屬虛偽，亦無有足以令人顯信黃俊銘、蘇坤利其證詞為不
        可採之品性證據或前科證據存在，本院自不得僅以證人為本件開單告發受處
        分人之警員而全盤抹煞其在訴訟上所具有之原證人資格。且警察掣單舉發違
        反道路交通管理處罰條例所列之違規事實，本質上為行政處分，係公務員基
        於職務上之權力，依法就特定之具體事件所為之具公法上效果之單方面行政
        行為，基於公務員為公法上行為具有公信力之原則，該行政行為當可被推定
        為真正，其據以依法處分之事實認定亦為正確無誤。
      3.末查，本院依受處分人之請求向遠傳電信股份有限公司調取0000000
        000號行動電話門號於九十三年四月三十日之通聯紀錄，該公司九十三年
        七月六日傳真函上固記載該門號九十三年四月三十日並無任何通話紀錄。惟
        舉發警員黃俊銘、蘇坤利已經清楚證述受處分人確有將行動電話放在耳朵旁
        邊，有講電話的動作甚明；而受處分人為警舉發當日未必就是使用前述號碼
        之行動電話；況本件係舉發受處分人於行駛道路時，使用手持式行動電話進
        行「撥接」，而非進行「通話」，此有舉發單及裁決書在卷可稽，是受處分
        人以無通話紀錄為據即要求免罰，亦有誤會；參以該支行動電話門號係舉發
        後約二個月即九十三年六月二十六日始停機，此有上開遠傳電信股份有限公
        司傳真函足稽，此情顯與受處分人於本院辯稱該支門號於遭舉發時已停機停
        用一節不符。綜上所述，受處分人所提出前項證據尚不足使本院對證人證述
        受處分人違規之事實產生任何合理之懷疑，是受處分人雖以前開情詞置辯，
        尚難認其辯解為可採，本件事證明確，受處分人之違規行為堪以認定。因認
        原處分機關依前揭道路交通管理處罰條例第三十一條之一第一項及違反道路
        交通管理事件統一裁罰基準表之規定，裁處受處分人罰鍰三千元，核無違誤
        ，而裁定駁回本件受處分人之異議等語。
二、本件抗告意旨略以：
    (一)道路交通管理處罰條例第三十一條之一第一項規定係以汽車駕駛人於行駛道路
      時，使用手持式行動電話進行撥接或通話為其處罰要件，如行為人並無撥接或
      通話之行為者，即不在處罰之列。
    (二)抗告人於事發當時曾要求調通聯紀錄，何以取締警察當場不允諾並及時處理，
      亦未當場檢視抗告人之手機內通聯紀錄，即可立刻判明抗告人是否有利用該手
      機為撥接或通話之行為。亦不致於原審調閱Ｚ000000000門號通聯紀
      錄，查無任何通聯紀錄後，遭原審懷疑抗告人非使用系爭電話。
    (三)証人黃俊銘於原審係証稱「抗告人有講電話的動作」，即指抗告人有與人通話
      之行為，如此，則所持電話必留有通話紀錄，為何抗告人要求立即檢視所指之
      行動電話內資料，卻不獲處理，嗣後再以黃俊銘証言証明抗告人有手持電話「
      撥接」，顯違經驗法則。
三、經查：
    (一)本件原處分機關係以抗告人駕駛汽車行駛道路時，使用手持式行動電話進行撥
      接，原審亦為相同之認定，惟原審採為認定証據之證人黃俊銘、蘇坤利二人均
      證稱當天看到抗告人將手機放在耳朵旁邊，有講電話的動作云云，意即指抗告
      人有「通話」之行為，核與原審認定抗告人使用手持式行動電話「撥接」之事
      實，顯然有別。原審事實之認定顯與卷內証據不相符合。
    (二)本件檢舉警察蘇坤利於原審到庭結証稱：當時抗告人有爭執未使用行動電話，
      但伊未檢視抗告人（受處分人）的門號，伊等錄音時，抗告人確實有說出一個
      行動電話號碼等語，則抗告人於案發伊始爭執未使用行動電話，檢舉警員未當
      場檢視系爭行動電話之門號，以供查証、比對通聯紀錄，於証據之蒐集上已有
      違失，如抗告人當天確持用Ｚ000000000門號手機，則嗣後該手機經
      查無任何通聯紀錄，應足以証明抗告人之辯解可採。今舉發警員未確認抗告人
      當天持用之手機號碼為何，原審再據以認定查無通聯紀錄之手機門號，可能非
      抗告人使用云云，於舉証責任分配上，亦有疏誤。又案發當天抗告人既曾說出
      一手機號碼，則該手機號碼為何？如係Ｚ000000000門號，似可証明
      抗告人當天所持手機為該只無任何通聯紀錄之手機，則抗告人有無使用手持式
      行動電話進行撥接或通話之行為，即足研求，事關抗告人有無上揭交通違規事
      實，原審未加詳查，遽駁回抗告人之異議，尚有未洽，抗告人指摘原裁定不當
      ，為有理由，應由本院將原裁定撤銷，發回原審法院調查後更為適法之裁定。
三、據上論結，應依道路交通案件處理辦法第二十六條，刑事訴訟法第四百十三條前
    段，裁定如主文。
中　　　華　　　民　　　國　　九十三　　年　　　九　　　月　　 十三 　　日
                              臺灣高等法院交通法庭
                                  審判長法  官  黃　瑞　華
                                        法  官  宋　　　祺
                                        法  官  王　淑　滿
右正本證明與原本無異。
不得再抗告。
                                        書記官  黃　嬿　婉
中　　　華　　　民　　　國　　九十三　　年　　　九　　　月　　 十五 　　日
